臺灣高等法院臺南院民事裁定　　　　　　 96年度抗字第141號
抗　告　人　甲○○○
相　對　人　尚綠環境工程股份有限公司
法定代理人　乙○○
上列當事人間返還提存物事件，抗告人對於中華民國96年4月10
日台灣台南地方法院（96年度聲字第500號）所為裁定提起抗告
，本院裁定如下：
    主  文
抗告駁回。
抗告訴訟費用由抗告人負擔。
    理  由
一、抗告意旨略以：抗告人聲請假扣押裁定所憑之本票，業經原
    審95年度票字第7248號本票裁定准予強制執行，並於民國（
    下同）95年7月17日確定。抗告人並以上述本票裁定聲請台
    灣桃園地方法院95年度執字第26081號強制執行相對人對第
    三人國立中央大學之工程款新台幣（下同）648,000元，並
    蒙該院發債權移轉命令，此命令已具終局強制執行性質，顯
    見相對人已認同抗告人之債權，亦足以證明供擔保之原因消
    滅，此可參學者吳明軒著中國民事訴訟法（上冊）第297頁
    載明「債務人並未對之提起消極確認之訴，不啻為對於債權
    人所保全本案請求之承認，在債務人對之提起消極確認之訴
    以前，應認債權人供擔保之原因歸於消滅。否則，將使債權
    人供擔保之權利義務狀態久懸不決，實非所宜。」則原審徒
    以本票裁定屬非訟事件，未經實體審理，且相對人隨時可提
    消極確認之訴駁回抗告人之聲請，竟未斟酌上述本票裁定業
    經抗告人聲請強制執行並受清償，而相對人已無必要提起消
    極確認之訴。從而，原裁定未見及此，自有違誤。爰請審酌
    票據法第123條之立法意旨在疏減訟累，況本票債權已執行
    完畢，本件供擔保之原因已消滅，自應廢棄原裁定，准予返
    還抗告人之提存物云云。
二、按應供擔保之原因消滅者，法院應依供擔保人之聲請，以裁
    定命返還其提存物或保證書，民事訴訟法第104條第1項第1
    款定有明文。且裁定本票許可強制執行，其性質屬非訟事件
    ，並非本案訴訟，故執票人本於本票債權，聲請裁定假扣押
    發票人財產後，雖嗣後又取得本票准許強制執行之確定裁定
    ，亦非供擔保之原因消滅，債權人仍應先聲請撤銷假扣押裁
    定，再定20日以上之期間催告受擔保利益人行使權利而未行
    使，始可聲請法院裁定發還擔保金（最高法院53年台抗字第
    279號判例、司法院75年12月4日（75）廳民一字第1732號號
    函、司法院第三期司法業務研究會參照）。查本件抗告人因
    執有相對人所簽發之本票，前遵原審法院95年度裁全字第44
    28號假扣押裁定，為擔保假扣押，提供擔保金216,000元，
    並以台灣桃園地方法院95年度存字第3372號提存事件提存在
    案（見台灣桃園地方法院96年度聲字第337號卷第4~6頁），
    茲因該項票據債權，又經原審以95年度票字第7248號准許強
    制執行裁定確定，嗣經台灣桃園地方法院95年度執水字第26
    081號強制執行事件核發執行命令准依抗告人之聲請，將相
    對人對第三人國立中央大學之債權648,000元移轉於抗告人
    ，並經執行終結在案（見同上卷第7、8、11頁）。抗告人雖
    認為應供擔保之原因業已消滅，而請求發還擔保金云云。惟
    依上開實務見解，抗告人雖取得本票准予強制執行之裁定確
    定，仍非屬本案勝訴確定，相對人將來仍可提起確認本票債
    權不存在之訴，自難謂相對人已確定無損害發生等情，抗告
    人主張應供擔保原因已消滅，尚無可採。原裁定駁回抗告人
    之聲請，經核並無不合，茲抗告人仍執詞指摘原裁定不當，
    求予廢棄，為無理由，應予駁回。又本件抗告人仍應先聲請
    撤銷假扣押裁定，再定20日以上之期間催告受擔保利益人（
    即相對人）行使權利而未行使，始可依民事訴訟法第104條
    規定聲請法院裁定發還擔保金，併予敘明。
三、據上論結，本件抗告為無理由，依民事訴訟法第495條之1第
    1項、第449條第1項、第95條、第78條，裁定如主文。
中　　華　　民　　國　　96　　年　　5 　　月　　25　　日
            民事第三庭　 審判長法　官　　陳 光 秀
　　　　　　　　　　　         法　官    李 文 賢
　　　　　　　　　　　         法　官　  莊 俊 華
上為正本係照原本作成。
不得再抗告。
中　　華　　民　　國　　96　　年　　5 　　月　　25　　日
                               書記官    吳 銘 添
